【裁判字號】    99,易,731
【裁判日期】    990514
【裁判案由】    毒品危害防制條例
【裁判全文】
臺灣臺北地方法院刑事判決               99年度易字第731號
公  訴  人  臺灣臺北地方法院檢察署檢察官
被      告  甲○○
選任辯護人  黃軍達律師
上列被告因毒品危害防制條例案件，經檢察官提起公訴（99年度
毒偵字第822 號），本院判決如下：
    主  文
甲○○施用第二級毒品，累犯，處有期徒刑拾月。
    事  實
一、甲○○因施用毒品案件，經本院以91年度毒聲字第1493號裁
    定令入臺灣臺北戒治所施以強制戒治後，因認無繼續戒治之
    必要，經本院以92年度毒聲字第199 號裁定停止戒治，所餘
    戒治期間付保護管束，至92年7 月19日保護管束期滿未經撤
    銷視為執行完畢，而經臺灣臺北地方法院檢察署檢察官以92
    年度戒毒偵字第152 號為不起訴處分；另曾因違反麻醉藥品
    管理條例案件，經臺灣高等法院以86年度上訴字第2379號判
    決判處有期徒刑6 年確定；曾因違反麻醉藥品管理條例及藥
    事法案件，經最高法院以85年度臺上字第4813號判決各判處
    有期徒刑6 月確定，嗣經臺灣高等法院96年度聲減字第622
    號裁定各減刑為有期徒刑3 月；曾因違反肅清煙毒條例案件
    ，經臺灣高等法院以86年度上訴字第3391號判決判處有期徒
    刑2 年2 月確定，嗣經臺灣高等法院96年度聲減字第622 號
    裁定減為有期徒刑1 年1 月，且臺灣高等法院96年度聲減字
    第622 號裁定並就上開各罪，定其應執行刑為7 年7 月確定
    ，於96年7 月16日縮刑期滿執行完畢出監；再因施用第二級
    毒品案件，經本院97年度易字第2028號判處有期徒刑5 月確
    定，於98年1 月12日易科罰金執行完畢。詎仍不知悔改，明
    知甲基安非他命業經公告列為毒品危害防制條例第2 條第2
    項之第2 級毒品，不得非法持有、施用，竟基於施用第二級
    毒品甲基安非他命之犯意，於98年12月16日下午3 時許為警
    查獲回溯前96小時內某時，在不詳地點以不詳方式施用第二
    級毒品甲基安非他命1 次。嗣經警於同日在臺北市○○區○
    ○路2 段372 巷15弄14號住處持搜索票搜索，並經同意而採
    集其尿液送驗後，呈甲基安非他命陽性之反應，始悉上情。
二、案經臺北縣政府警察局中和分局報告臺灣臺北地方法院檢察
    署檢察官偵查起訴。
    理  由
一、本院認定事實所引用之下列卷證資料，並無證據證明係公務
    員違背法定程序所取得，且被告甲○○、辯護人及檢察官於
    本院審判期日中對本院所引用之相關供述證據及文書證據之
    證據能力，均表示不爭執，迄至言詞辯論終結前亦未曾聲明
    異議。而本案文書證據部分，核亦無刑事訴訟法第159 條之
    4 顯有不可信之情況與不得作為證據之情形。本院審酌前開
    證據資料製作時之情況，尚無違法不當及證明力明顯過低之
    瑕疵，認為以之作為證據應屬適當。是以，依刑事訴訟法第
    159 條至第159 條之5 規定，認下列引用之證據，均有證據
    能力。
二、經本院訊問後，被告甲○○先則辯稱：伊絕對沒有施用甲基
    安非他命，伊在警詢說有施用安非他命、要採尿等，均是警
    察恐嚇的，警察在伊住處搜索了5 、6 個小時，並將伊的門
    鎖弄壞了，卻不願意賠償，警察要採尿，伊問並未犯法為何
    要採尿，警察卻說如果不配合的話，要把伊帶到地下室，警
    察如此作為是否合法，請法院明察，且伊在採集尿液前，有
    每日服用市售感冒糖漿之情形，請法院函詢相關鑑驗單位，
    可否完全排除服用市售感冒糖漿可能會產生甲基安非他命之
    反應云云（本院卷第31頁）；嗣經本院依職權傳喚承辦員警
    並提出服用市售感冒糖漿可能會產生甲基安非他命反應之相
    關資料後，被告改稱確有公訴意旨所指施用之犯行等語（本
    院卷第61頁）。
三、經查：
  (一)證人即本件承辦員警乙○○業於本院審理時結證稱：「（問
    ：98年12月16日到被告位於臺北市○○路○ 段372 巷15弄14
    號處所搜索的承辦人員，是否是你？）是。（問：搜索時有
    無搜索到任何東西？）沒有，只有一些廢棄物。當時在被告
    門口附近遇到被告騎車回來，我們認出被告是我們要搜索的
    對象，我們在被告身上搜索出很多現金，有一疊鈔票，應該
    有上萬元，其餘沒有搜索到任何東西，在被告家中也是，我
    們問被告為何有這麼多錢，被告也說不出來。（問：後來有
    無對被告採集尿液？）有。（問：採集尿液有無事先徵得被
    告同意？基於何理由對被告採集尿液？）有先徵得被告同意
    ，我們有對被告作一份尿液採集同意書，有讓被告簽名。（
    提示偵卷第7 頁問：是否是這份同意書？）是。（問：被告
    當時有無表示反對？）沒有。（問：基於何理由，認為要採
    集被告尿液？）我們認為被告很可疑，雖然沒有搜索到任何
    東西，之所以聲請搜索被告，是因為我們知道之前有人去被
    告家中附近交易過，而且在他身上也搜出很多現金，我們認
    為有毒品交易，但是我們也是徵得被告同意才採集尿液，我
    們派出所辦案都是這樣，如果被告沒同意，我們也不能採集
    他的尿液。（問：上次被告在法院說，他有詢問為何要採尿
    ，警察卻說如果不配合的話，要把他帶到地下室，有無此事
    ？）完全沒有。（問：你們去被告家搜索，有無將門鎖弄壞
    ？）這個我沒有記得很清楚，我沒有去碰門的部分，當時有
    三個同事，我們是一起進去的，當時被告就有爭執為何把門
    鎖弄壞。（問：被告是否不願意開門？）不是被告家的大門
    ，而是其中一間房間的房門，被告一直推託不願意開門。」
    等語（本院卷第59、60頁）。又證人乙○○當時係依法向本
    院聲請搜索票後，才前往被告住處搜索等情，亦有本院98年
    度聲搜字第1675號卷在卷可佐。另承辦員警對被告採集尿液
    前，業已取得被告之同意等情，亦有勘察採證同意書附卷可
    稽（偵卷第7 頁）。況被告對證人乙○○之證詞，亦表示無
    意見。綜此，由前述證人乙○○之證詞及相關書證等證據，
    足見本件並無被告所稱違法搜索或採集尿液之情事。
  (二)經警將採集自被告之尿液送驗結果，確呈甲基安非他命陽性
    之反應，且安非他命濃度432ng/ml、甲基安非他命濃度高達
    3500ng /ml，遠高於行政院衛生署管制藥品管理局所規定之
    閥值甲基安非他命500ng/ml（安非他命≧100ng/ml），此有
    尿液檢體委驗單、勘察採證同意書及台灣檢驗科技股份有限
    公司99年1 月29日出具之濫用藥物檢驗報告書在卷可稽（偵
    卷第10頁）。又各種國安感冒糖漿均不含安非他命類或嗎啡
    類成分，但該等製濟所含之chlorpheniramine成分，及國內
    部分減肥製劑所含之Phenylpropanolamine 成分，服用後其
    尿液以EIA 酵素免疫分析法檢驗，或有可能造成安非他命類
    偽陽性反應，但以氣相層析質譜進行確認，均不致呈安非他
    命或甲基安非命陽性反應；另三支雨傘標友露安糖漿不含（
    甲基）安非他命、或可代謝成（甲基）安非他命成分，服用
    後尿液不致檢出（甲基）安非他命陽性反應等情，分別有行
    政院衛生署管制藥品管理局91年3 月29日管檢字第104476號
    函、93年6 月23日管檢字第0930004942號函各1 份在卷可證
    （本院卷第36-38 頁）。綜此，如被告所辯在採尿前確有服
    用感冒糖漿之情事，經以氣相層析質議儀確認檢驗結果，亦
    不至於使其尿液產生安非他命類陽性反應，應認被告確有施
    用第二毒品甲基安非他命之犯行，被告所辯即非可採。
  (三)被告於警詢時雖辯稱曾去電動玩具店娛樂，該店（臺北市○
    ○街自助餐）有排放不明煙霧，讓伊有精神亢奮之感覺，伊
    擔心尿液會呈現陽性反應云云。惟查，一般電動玩具店或自
    助餐不可能排放含有甲基安非他命之不明煙霧，被告所辯即
    有違常情。縱認被告所辯為可採，同處一室之人，如其中一
    人施用第二級毒品，其他未施用者之尿液經檢驗是否會呈安
    非他命類陽性之反應，雖無相關文獻資料可供參考，然依常
    理判斷，若與吸食第二級毒品甲基安非他命者同處一室，其
    吸入「二手煙」或蒸氣之影響程度，與空間大小、密閉性、
    吸入之濃度多寡及吸入時間長短等因素有關，且因個案而異
    ，縱然吸入二手煙或蒸氣者之尿液可檢出毒品反應，其濃度
    亦應遠低於施用者，此有行政院衛生署管制藥品管理局93年
    7 月30日管檢字第0930007004號函旨可參（本院卷第39頁）
    。本件被告尿液檢體之檢驗結果，既檢驗出上述如此高濃度
    之安非他命類（甲基非他命）陽性反應，核與行政院衛生署
    管制藥品管理局所規定之閥值甲基安非他命500ng/ml（且安
    非他命≧100ng/ml）判斷依據資以相較，顯然高出標準值甚
    多，此與被告如係偶然、在狹小密閉空間內不慎吸入他人施
    用毒品時所產生之毒品煙霧，因非刻意施用，且吸入毒品之
    量大多甚低，致被告之尿液檢體，縱經鑑驗有毒品代謝物殘
    留反應，亦多呈現未達閥值標準（即陰性反應）或驗出毒品
    濃度極低之情形，全然不同。是被告上開所辯，亦無可採。
  (四)綜上所述，由前述證人證詞及相關書證等證據，足證被告確
    有公訴意旨所指之犯行，被告所辯無非係卸責之詞，不足採
    信。是本件事證明確，被告犯行堪以認定，應予依法論科。
四、核被告所為，係犯毒品危害防制條例第10條第2 項之施用第
    二級毒品罪。被告持有第二級毒品之低度行為，為施用毒品
    之高度行為所吸收，不另論罪。被告前已有事實欄所載之前
    科，其於執行完畢後5 年以內再故意犯有期徒刑以上刑之本
    罪，為累犯，應依刑法第47條第1 項規定加重其刑。爰審酌
    ：(一)智識程度：被告係國小肄業之學歷，為肢體障礙者，平
    時以從事送貨員為業；(二)犯罪動機、目的與手段：被告前經
    觀察、勒戒及強制戒治後，猶未戒除施用毒品之惡習，其抗
    拒毒品之意志力顯然薄弱；(三)所生危害：被告施用毒品僅戕
    害個人之身體、健康，且未曾因施用毒品而從事財產犯罪，
    對社會危害尚非重大；(四)犯罪態度：被告於警詢、本院審理
    時均未能坦承犯行，不僅提出顯與常情有違之辯解，且誣指
    承辦員警違法取證，經本院當庭曉諭利害關係後，猶堅持提
    出如此辯解，依卷內證據資料，無從認定有悔意之態度等一
    切情狀，從重量處如主文所示之刑，以示懲儆。
據上論斷，應依刑事訴訟法第284 條之1 、第299 條第1 項前段
，毒品危害防制條例第10條第2 項，刑法第11條、第47條第1 項
，判決如主文。
本案經檢察官葉芳秀到庭執行職務。
中    華    民    國    99    年    5     月    14    日
                        刑事第六庭  法  官  林孟皇
本正本證明與原本無異。
如不服本判決應於收受送達後10日內向本院提出上訴書狀，並應
敘述具體理由；其未敘述上訴理由者，應於上訴期間屆滿後20日
內向本院補提理由書（均須按他造當事人之人數附繕）「切勿逕
送上級法院」。
                                    書記官  楊雅鈞
中    華    民    國    99    年    5     月    14    日
附錄本案論罪科刑法條全文：
毒品危害防制條例第10條
施用第一級毒品者，處六月以上五年以下有期徒刑。
施用第二級毒品者，處三年以下有期徒刑。

司法院資訊處製作；財團法人民間司法改革基金會備份。
